臺灣新竹地方法院刑事判決
109年度交易字第400號
公  訴  人  臺灣新竹地方檢察署檢察官
被      告  邱群驊


選任辯護人  王耀星律師
上列被告因過失傷害案件，經檢察官提起公訴（109年度軍偵字
第3號），本院判決如下：
    主  文
邱群驊犯過失傷害致人重傷罪，處有期徒刑柒月。
    事  實
一、邱群驊於民國108年6月29日下午3時41分許，駕駛友人廖興
    祥所有之車牌號碼000-0000號自小客車搭載廖興祥，沿新竹
    市香山區香東街由北往南方向行駛，行經新竹市○○區○○街00
    0號前時，本應注意車前狀況，並隨時採取必要之安全措施
    ，且依當時天候晴、日間自然光線，柏油路面乾燥、無缺陷
    、無障礙物、視距良好等情況，又無不能注意之情事，竟疏
    未注意及此，駕駛操作不當而失控向右撞擊路旁鐵皮圍牆，
    致乘坐於前揭自小客車上之乘客廖興祥受有外傷性硬腦膜下
    出血、左眼外傷性眼瞼撕裂傷併鞏膜破裂、眼前房出血、玻
    璃體出血及眼球後壁內非磁性異物存留之傷害，導致左眼視
    力無光感，已達毀敗一眼視能之重傷害程度，邱群驊則受有
    頭部撕裂傷、左膝撕裂傷、四肢多處擦挫傷（邱群驊對廖興
    祥提告過失傷害罪嫌部分，經檢察官另為不起訴處分確定）
    。邱群驊於肇事後，在犯罪未被有偵查犯罪職權之機關或公
    務員發覺前，向據報前往新竹國泰綜合醫院對其檢測呼氣酒
    精濃度及製作道路交通事故談話紀錄表之員警劉丞修表明為
    肇事者而自首接受裁判。
二、案經廖興祥訴由新竹市警察局第三分局報告臺灣新竹地方檢
    察署檢察官偵查起訴。　　
    理  由
壹、證據能力部分：
一、告訴人廖興祥於警詢之陳述，對被告邱群驊而言，屬被告以
    外之人於審判外之陳述，無證據能力：
    按被告以外之人於檢察事務官、司法警察官或司法警察調查
    中所為之陳述，與審判中不符時，其先前之陳述具有較可信
    之特別情況，且為證明犯罪事實存否所必要者，得為證據，
    刑事訴訟法第159條之2定有明文。查告訴人廖興祥於警詢之
    陳述（軍偵卷第7至8頁、第9至10頁），因被告及辯護人於
    本院審理中（本院卷一第80頁）皆否認證據能力，且與其於
    本院審理中所述（本院卷二第12至23頁）並無不符，依前開
    規定，應認無證據能力。
二、告訴人廖興祥於偵查中向檢察官所為之陳述，依刑事訴訟法
    第159條之1第2項有證據能力：　　
　　告訴人廖興祥於偵查中係以被告身分經檢察官傳喚到庭為訊問，其於本案中在檢察官面前作成未經具結之陳述筆錄（軍偵卷第60至61頁、第63頁），屬被告以外之人於偵查中向檢察官所為之陳述，惟其已經本院傳喚到庭具結而為陳述，並經被告辯護人之反對詰問（本院卷二第12至23頁），前揭非以證人身分而在檢察官面前未經具結之陳述筆錄，被告及辯護人並未提出有何顯有不可信之情況，是依刑事訴訟法第 159條之1 第2 項，有證據能力。　
三、被告之辯護人為被告主張軍偵卷第69頁之臉書聊天室對話紀
    錄非被告與告訴人之對話、本院卷一第107至181頁之臉書聊
    天室對話紀錄形式非真正，而爭執上開對話紀錄之證據能力
    （本院卷一第80頁、本院卷二第57頁）：
  ㈠按以文書作為證據資料使用時，依其性質、作用，有不同之
    屬性。詳言之，倘以文書內容所載文義，作為待證事實之證
    明，乃書面陳述，其為被告以外之人出具者，有刑事訴訟法
    第159 條第1 項及其相關之傳聞法則規定適用；若以物質外
    觀之存在，作為待證事實之證明，即為物證之一種，無傳聞
    法則之適用，原則上具有證據能力。而通訊軟體中之對話紀
    錄，就其所顯示時間互動對話與情境表達之儲存紀錄，就此
    部分性質屬物證，就其對話內容雖屬供述證據，如係屬被告
    陳述之內容，因並非被告以外之人，則無傳聞法則適用，倘
    係被告以外之人陳述之部分，如經傳喚到庭具結證述上開對
    話內容確係其所為之談話，亦有證據能力（詳最高法院106 
    年台上字第3258號、107 年台上字第1939號判決意旨可供參
    照）。
　㈡查被告以臉書聊天室傳送之對話及其照片予告訴人手機（詳
    軍偵卷第69頁、本院卷一第107至181頁），其中本院卷一第
    121至181頁部分，確係告訴人與被告之對話紀錄，業據告訴
    人證述在卷（本院卷二第21頁），被告亦承認本院卷一第10
    7至181頁係其與他人之對話無誤（本院卷二第58頁），是就
    上開對話紀錄截圖所顯示時間互動對話與情境表達之儲存紀
    錄，係屬物證，自無傳聞法則之適用，而有證據能力；至於
    被告與告訴人手機之對話內容，其中屬被告本人之陳述部分
    ，無傳聞法則之適用，依前述說明，有證據能力，屬告訴人
    之陳述部分，經告訴人到庭結證確係其所為之談話，依前述
    說明，亦有證據能力。
四、本件以下所引用之其餘供述或非供述證據，被告及辯護人於
    本院準備程序表示：同意有證據能力，及於本院審理時表示
    沒有意見、辯論時一併表示（本院卷一第80頁、本院卷二第
    50至57頁），而未爭執證據能力，迄至言詞辯論終結前亦未
    聲明異議，本院審酌上開供述或非供述等證據資料製作時之
    情況，無不當取供及證明力明顯過低之瑕疵，認以之作為證
    據應屬適當，揆諸刑事訴訟法第159條之5、第158條之4反面
    等規定，本院認前揭證據資料均有證據能力。
貳、實體部分：　　
一、訊據被告固不否認其與告訴人有於上開時間乘坐告訴人所有
    之車牌號碼000-0000號自小客車，沿新竹市香山區香東街由
    北往南方向行駛、行經新竹市○○區○○街000號前時，車輛因
    操作不當而失控向右撞擊路旁鐵皮圍牆，告訴人因本件車禍
    受有外傷性硬腦膜下出血、左眼外傷性眼瞼撕裂傷併鞏膜破
    裂、眼前房出血、玻璃體出血及眼球後壁內非磁性異物存留
    、左眼視力無光感之毀敗重傷害，其則受有頭部撕裂傷、左
    膝撕裂傷、四肢多處擦挫傷等事實，惟矢口否認有何過失傷
    害犯行，辯稱伊對於車禍完全沒有記憶，伊不是該車之駕駛
    者云云。經查：
（一）上開事實，除為被告所不爭執外，並據告訴人廖興祥於偵
      訊、本院審理時證述在卷（軍偵卷第60至61頁、本院卷二
      第12至23頁），並有被告之新竹國泰綜合醫院診斷證明書
      （軍偵卷第11頁）、告訴人之長庚醫療財團法人林口長庚
      紀念醫院診斷證明書（軍偵卷第13頁）、道路交通事故調
      查表㈠、道路交通事故現場圖、道路交通事故調查表㈡、現
      場及車損照片（軍偵卷第25至27頁、第29至31頁）、告訴
      人照片（軍偵卷第72頁）等附卷，均堪信為真實。
（二）被告雖辯稱其非駕駛者云云，然據證人即到場參與救護暨
      填載本院卷一第185頁救護紀錄表之消防員張智詠於本院
      審理時證稱：當天我們到現場時，有兩名傷者，但兩名傷
      者都不在車上了，都已經脫困了，我們不知道傷者怎麼脫
      困的，有可能是他們自己走出來，也有可能是施工人員把
      他們拉出來，因為現場其實有很多施工人員，...我們評
      估邱群驊當時的狀況是比較嚴重的，...所以邱群驊這張
      紀錄表就會由當時的我去製作、由我們去送醫。...救護
      紀錄表傷病患主訴「開車自撞施工圍籬」這部分，應該講
      說以我目前的記憶，我不敢保證這是傷者回答我的，但我
      會寫上去就代表說我有去詢問，至於是誰回答我，有可能
      是現場施工的人員，也有可能是傷者本身，因為患者本身
      當時是意識清楚的、是完全清醒的狀態，所以他是可以回
      答我的。...救護紀錄表傷病患主訴「開車自撞施工圍籬
      」這部分，就是我有詢問過才會寫上去，確認現場有人跟
      我這樣講。....如果傷患本人或在場的其他人跟我說該傷
      患是乘客，基本上我就會寫他是乘客。（本院卷二第24至
      25頁、第27頁、第28頁）。
（三）復據證人即到場處理本件車禍事故之警員劉丞修於本院審
      理時證稱：軍偵卷第29至31頁現場照片是我一到車禍事故
      現場就拍攝的。現場指揮交通的警員跟工程人員說駕駛已
      經送醫了，現場躺在地上的是乘客，還在等另外一台救護
      車。...軍偵卷第24頁邱群驊之談話紀錄表是我在國泰醫
      院親自詢問邱群驊，邱群驊說是他駕駛，但其他部分關於
      他要去哪裡、他在哪裡撞到的他都不清楚。...所以我就
      想說等邱群驊恢復的時候再繼續問筆錄或是談話紀錄。..
      .但後續想繼續詢問時，邱群驊說他的狀態不是很好，所
      以沒有繼續製作下去。...我有把密錄器檔案找出來並帶
      過來，...開庭前我有看過內容，我確認過邱群驊當時在
      醫院有說他開車，我今天才敢這樣作證（本院卷二第30頁
      、第32頁、第33頁、第36頁）。告訴人並於本院審理時指
      認其即為軍偵卷第29頁背面照片中躺在車旁地上之男子（
      本院卷二第20頁），是證人劉丞修到車禍現場時，指揮交
      通的警員跟工程人員所說已經先送醫之駕駛即為被告，躺
      在地上的乘客則是告訴人。
（四）再以本院審理時當庭勘驗證人劉丞修所提出之密錄器檔案
      ，被告於108年6月29日下午5時40分許接受警員劉丞修製
      作軍卷第24頁之談話紀錄表時能清楚回答姓名、身分證字
      號及地址，警員有跟被告確認是否意識清楚，被告表示意
      識清楚，警員詢問車禍怎麼發生，被告先稱：「印象有點
      模糊」，但旋即亦明確稱：「我的印象只有我開車失速，
      過一會就撞到，那瞬間沒有注意到就撞到路旁」，有勘驗
      筆錄在卷可憑（本院卷二第36頁）；而被告於車禍後送新
      竹國泰綜合醫院急診接受醫師治療時主訴「車禍，開車自
      撞鐵皮圍籬」，有急診檢傷評估表、急診醫囑單「主訴及
      病史：source of information:Patient car driver TA 
      crash with fence.」等附卷可稽（本院卷一第189至190
      頁）。是被告車禍後就醫時並無意識不清之情事，其於接
      受急診醫師治療、證人劉丞修詢問時均係處於意識清楚之
      狀態，且甫於車禍發生未久，在未衡量利弊得失下所為己
      之不利陳述當係基於事實而得予採信。
（五）被告於車禍翌日即108年6月30日下午12時31分許在臉書聊
      天室明確向持用告訴人手機之人表示「昨天是我開啊」（
      本院卷一第111頁），直至2天後即108年7月2日上午9時37
      分，告訴人向被告表示「一隻眼睛可能會失眠」（按：應
      為「一隻眼睛可能會失明」之錯別字），之後被告即開始
      否認其為本案駕駛，稱是告訴人開車，其記得自己是坐副
      駕，後又稱自己失憶等警方鑑定，經告訴人質以渠已經少
      了一隻眼睛、是一輩子的事，兄弟何以這樣當，被告即表
      示之後出來談怎麼賠償、發生本件其也很愧疚、真的很抱
      歉、不知該如何補救等語（本院卷一第121頁、第135頁、
      第143頁、第146至149頁、第171頁）。是依照到場處理之
      消防員、警員上開證詞，被告在醫院與急診醫師、證人劉
      丞修之陳述、以及被告上述與告訴人臉書聊天室之對話內
      容等事後反應、言語可知，被告顯然主觀上也認知自己是
      本件車禍之肇事駕駛者，才會對急診醫師、證人劉丞修表
      示其是開車的人，以及有上開愧對告訴人並願意賠償之表
      示，其所辯因對於車禍完全沒有記憶，自己不是該車之駕
      駛者，並非可採。又辯護人以被告於108年7月2日上午8時
      59分許於臉書聊天室與告訴人對話時表示「有沒有好一點
        出院和我睡」，而以此主張被告當時仍意識不清（本院
      卷一第121頁、本院卷二第62頁），然上開「出院和我『睡
      』」顯然係「出院和我說」之語音或文字輸入時之錯別字
      ，難以認定所謂被告自車禍後持續至對話當時仍有意識不
      清楚之情。
（六）系爭車輛經進行血跡採證鑑定，於左前駕駛座安全氣囊、
      右前副駕駛座安全氣囊、左前駕駛座車門框及座椅下方所
      採得血跡，均檢出被告之DNA，有新竹市警察局108年9月1
      1日竹市警鑑字第1080033931號函暨「廖興祥遭重傷案」
      勘查報告（內含內政部警政署刑事警察局108年8月30日刑
      生字第1080067343號鑑定書影本，見軍偵卷第32至49頁）
      等在卷為憑。因系爭車輛的左駕駛座及右副駕駛座車門可
      正常打開，有卷附車門照片及證人李喬芸證述（軍偵卷第
      37頁、第38頁反面、本院卷二第49頁），依車禍後情勢危
      急及車輛前座均有乘坐人員之本案狀況，不論被告、告訴
      人是自行下車或經在場人員協助下車，應該都是會直接從
      當時就座的位置下車，而無捨近求遠跨過車輛中央排檔從
      另一側車門下車之可能及必要，且證人李喬芸當初在勘察
      採證時，已就車廂內疑似有血跡的部位都有採證，發現六
      處疑似斑跡，但其中兩處經過血液的試劑檢測後不是血跡
      而排除（本院卷二第46頁），故本件在副駕駛座除安全氣
      囊發現血跡，並未在副駕駛座其他處發現疑似血跡，為不
      爭之事。設若本案被告是乘坐於副駕駛座，依照其案發時
      頭部大面積傷口及血流不止情狀，其從副駕駛座下車時，
      豈有可能副駕駛座不論座椅或車門均無沾染到其血跡，卻
      反而是在駕駛座車門框及座椅下方均採得被告之血跡？故
      綜合系爭車輛血跡鑑定結果，本件於左前駕駛座安全氣囊
      、右前副駕駛座安全氣囊、左前駕駛座車門框及座椅下方
      所採得血跡，均檢出被告之DNA，卻未在右前副駕駛座除
      安全氣囊外之其他位置採得被告血跡，顯然被告車禍當時
      並非乘坐在副駕駛座，已堪認定。
（七）辯護人復以被告之國軍桃園總醫院附設民眾診療服務處診
      斷證明書上所載被告「右肩挫傷」，是符合副駕駛座安全
      帶右上向左下之情形，主張被告車禍當時是坐在副駕駛座
      上（軍偵卷第12頁、本院卷一第79頁）。然上開診斷證明
      書係於108年7月10日診斷開立，距離108年6月29日車禍當
      天已有11天之久，是否本件車禍所造成已足令人存疑，縱
      為本件車禍所造成，亦與副駕駛座所繫安全帶無必然關係
      ，難以此為有利被告認定。被告之辯護人於審理時另聲請
      勘驗證人劉丞修所提密錄器其他檔案，以確認被告當時頭
      部傷勢狀況（本院卷二第36頁），然被告於車禍發生當天
      下午5時25分許接受急診醫師完成傷口縫合，為新竹國泰
      綜合醫院急診醫囑單所明載（本院卷一第191頁），稍後
      之下午5時40分許接受警員劉丞修製作軍偵卷第24頁之談
      話紀錄表而有密錄器之錄影，是並無再勘驗密錄器其他檔
      案以確認被告當時頭部傷勢狀況之必要，爰此敘明。
（八）按「汽車行駛時，駕駛人應注意車前狀況及兩車並行之間
      隔，並隨時採取必要之安全措施，不得在道路上蛇行，或
      以其他危險方式駕車」，道路交通安全規則第94條第3項
      定有明文。被告為汽車駕駛人，領有普通貨車駕駛執照（
      軍偵卷第18頁），於上開時、地駕駛本案小客車行經前開
      路段時自應遵循上述規定，且依當時天候晴、日間自然光
      線、所行經之柏油路面乾燥無缺陷、無障礙物、視距良好
      、無號誌等情，有上開道路交通事故調查報告表(一)及現
      場照片等附卷可憑，足見被告當時並無不能注意之情事，
      卻疏未注意車前狀況，駕駛操作不當而失控向右撞擊路旁
      鐵皮圍牆，致車上乘客之告訴人受有前開如事實欄一所示
      重傷害，被告對於本案車禍事故之發生，自有過失，且被
      告過失駕駛肇事行為與告訴人所受前開重傷害結果間顯具
      有相當因果關係甚明。
（九）綜上，本案事證明確，被告犯行堪以認定，應依法論科。
二、論罪科刑
（一）按「稱重傷者，謂下列傷害：……一、毀敗或嚴重減損一目
      或二目之視能。」，刑法第10條第4項第1款定有明文。查
      告訴人因本案車禍事故致其左眼視力無光感，已達刑法第
      10條第4項第1款之重傷害程度，有卷附長庚醫療財團法人
      林口長庚紀念醫院診斷證明書可佐（軍偵卷第13頁）。核
      被告所為，係犯刑法第284條後段過失傷害致人重傷罪。
（二）被告在肇事後，於犯罪未被有偵查犯罪職權之機關或公務
      員發覺前，於據報前往醫院處理之員警處理時在場，並當
      場承認為肇事人等情，經證人劉丞修於本院審理時證述在
      卷（本院卷二第35頁）、及有道路交通事故肇事人自首情
      形紀錄表存卷足徵（軍偵字卷第21頁），其對於未發覺之
      罪自首而接受裁判，爰依刑法第62條前段規定減輕其刑。
（三）爰審酌被告與告訴人為朋友關係，雙方一同駕車出遊，本
      是開心之事，被告因疏於注意車前狀況失控發生本件車禍
      憾事，造成告訴人終生一眼失明之重傷害，影響告訴人身
      體健康及日常生活不便，且造成告訴人日後工作難尋及經
      濟負擔，應予非難，被告犯後初坦承為肇事者，後因故否
      認，直至偵查、審理程序均否認為本件駕駛人，犯後態度
      普通，迄今仍因和解金額認知差距過大【告訴人於本院準
      備程序時表示希望本件含保險理賠與被告賠償為新臺幣（
      下同）300萬元等語（本院卷一第43、79頁），被告於本
      院準備程序、審理時則均陳稱其沒有辦法負擔135萬元，
      只能1年分期負擔50萬元，現在因為疫情關係，沒有賺到
      什麼錢，要等判決確定是其本人駕駛再想辦法等語（本院
      卷一第79頁、本院卷二第58頁）】，被告無法與告訴人達
      成和解、調解或取得諒解，未對告訴人所受身心傷害為適
      當彌補，兼衡被告素行尚可，其於本院自陳高中畢業，未
      婚、無子女，案發迄今都與父母同住，案發時是職業軍人
      ，目前在工地做點工，以日計薪，有做的話月收入約3萬5
      千元，扣除開銷之後大概剩下1萬元之智識程度、生活狀
      況、經濟能力（見本院卷二第59頁）等一切情狀，量處如
      主文所示之刑。
據上論斷，應依刑事訴訟法第299條第1項前段，刑法第284條後
段、第62條前段，刑法施行法第1條之1第1項，判決如主文。
本案經檢察官陳榮林提起公訴，檢察官黃嘉慧到庭執行職務。　
中　　華　　民　　國　　110 　年　　10　　月　　29　　日
                  刑事第六庭法  官  黃美盈
以上正本證明與原本無異。
如不服本判決應於收受本判決後20日內向本院提出上訴書狀，上
訴書狀應敘述具體理由。上訴書狀未敘述上訴理由者，應於上訴
期間屆滿後20日內補提理由書狀於本院（均須按他造當事人之人
數附繕本）「切勿逕送上級法院」。
告訴人或被害人如對於本判決不服者，應具備理由請求檢察官上
訴，其上訴期間之計算係以檢察官收受判決正本之日期為準。
中　　華　　民　　國　　110 　年　　10　　月　　29　　日
　　　　　　　　　　　　  　書記官  陳采薇 
附錄論罪科刑法條：
刑法第284條
因過失傷害人者，處1年以下有期徒刑、拘役或10萬元以下罰金
；致重傷者，處3年以下有期徒刑、拘役或30萬元以下罰金。